【裁判字號】    92,訴,1037
【裁判日期】    920806
【裁判案由】    著作權法
【裁判全文】
臺灣板橋地方法院刑事判決                        九十二年度訴字第一三七號
    公  訴  人  臺灣板橋地方法院檢察署檢察官
    被      告  新世紀電腦有限公司
    兼右代表人  甲○○
右列被告因違反著作權法案件，經檢察官提起公訴（九十一年度偵字第一六０六一號
），本院判決如左：
    主  文
甲○○共同連續意圖銷售而擅自以重製之方法侵害他人之著作財產權，處有期徒刑柒
月。
新世紀電腦有限公司其代表人及受僱人因執行業務，犯意圖銷售而擅自以重製之方法
侵害他人之著作財產權之罪，科罰金新臺幣捌萬元。
    事  實
一、甲○○係位在臺北縣新莊市○○路三九號一樓新世紀電腦有限公司（下稱新世紀
    公司）之負責人，明知「MICROSOFT WINDOWS 98SE」、「Word 2000」、「Excel
    2000」、「Access 2000」、「Powerpoint  2000」、「FrontPage  2000」及「
    MICROSOFT WINDOWS ME」等電腦程式為美商微軟公司享有著作財產權之電腦程式
    著作，亦明知美商微軟公司出售之每一套電腦軟體均編列有不同之軟體序號，且
    於軟體使用說明書︵使用者授權合約︶已清楚說明每一套軟體除僅供備份或存檔
    外，僅能安裝於一臺電腦主機，詎甲○○竟為供教學之用，未經美商微軟公司之
    同意，即擅自於不詳時間，在其公司內，將其所有置於公司電腦教室內之電腦主
    機十台（即起訴書編號Ｃ１至Ｃ９及Ｃ１２之十台電腦主機）灌錄序號皆為「
    OEM-0000000-00000」之「MICROSOFT WINDOWS 98SE」之電腦軟體，而以此重製
    方法侵害美商微軟公司之著作財產權。復基於同前以重製方法侵害他人著作財產
    權之概括犯意，並與新世紀公司所僱用之成年職員莊文博（未據起訴）共同基於
    犯意之聯絡，意圖銷售，而於民國九十年十一月三十日及十二月六日，在臺北縣
    新莊市○○路三九號一樓公司內，未經美商微軟公司之同意或授權，即連續二次
    擅自將序號皆為「000-0000000」之上開「WINDOWS ME」、「Word 2000」、「
    Excel 2000」、「Access 2000」、「Powerpoint  2000」、「FrontPage  2000
    」等電腦軟體灌錄在其公司所有之電腦硬碟上後，連同該硬碟及其他電腦設備，
    各以新台幣（下同）二萬八千八百七十五元、二萬一千七百元之價格，售與乙○
    ○等人。至九十一年三月二十六日經美商微軟公司委託代理人廖怡苓提出告訴，
    而於九十一年六月十七日十五時五十分許，在甲○○之上開公司內，為警持搜索
    票查獲。
二、案經美商微軟公司訴由臺北市政府警察局中正第二分局報請臺灣板橋地方法院檢
    察署檢察官偵查起訴。
    理  由
一、訊據被告甲○○固坦承為新世紀電腦有限公司之負責人，有在其所有供教學使用
    之上開電腦硬碟十台（即起訴書編號Ｃ１至Ｃ９及Ｃ１２之十台電腦主機）灌錄
    序號皆為「OEM-0000000-00000」之「MICROSOFT WINDOWS 98SE」之電腦軟體，
    及於右開時地各以二萬八千八百七十五元、二萬一千七百元之價格，出售二部電
    腦設備與乙○○等人等情不諱，惟矢口否認有違反著作權法之犯行，辯稱：上開
    警方查獲之十台教學用電腦中，所灌製之「MICROSOFT WINDOWS 98SE」之電腦軟
    體均係購買美商微軟公司軟體隨機版之合法軟體，原有十套，因為了灌製方便，
    才以同一序號之軟體灌製在十部電腦內，而伊出售之電腦設備並無灌錄前開告訴
    人公司之電腦軟體，伊並未擅自重製云云。惟查，右揭事實，業據告訴人美商微
    軟公司之代理人廖怡苓律師於偵、審中指訴被告擅自灌製告訴人公司之電腦軟體
    於其銷售及教學用之電腦硬碟上，而以此重製方法侵害告訴人著作財產權等情明
    確，並有電腦程式著作權證明及宣誓證書、被告甲○○及其公司職員「莊文博」
    之名片各一張、客戶訂購單二張、發票二張、搜索電腦軟體明細表及比較表各一
    張、新世紀電腦有限公司之營利事業登記證及公司執照等附卷可證。次查，經告
    訴人檢視搜索時被告公司內之十三臺電腦，編號Ｃ１至Ｃ９及Ｃ１２電腦主機內
    灌錄之「MICROSOFT WINDOWS 98SE」之軟體序號皆為「OEM-0000000-00000」之
    事實，有電腦軟體紀錄表、電腦操作顯示畫面照片附卷可證，按告訴人出售之每
    一套電腦軟體均編列有不同之軟體序號，且於軟體使用說明書（使用者授權合約
    ）已清楚說明每一套軟體除僅供備份或存檔外，僅能安裝於一臺電腦主機，而在
    被告公司內查獲之十台電腦主機內之軟體序號竟然相同，足徵被告甲○○確有未
    經告訴人授權或同意而擅自燒錄重製上開電腦程式著作於電腦主機之事實，自足
    以侵害告訴人公司之著作財產權。至被告辯稱其確有購買十套正版軟體，並提出
    電腦軟體之真品標籤十張附卷為證，惟該真品標籤原係黏貼在使用手冊之上，且
    均附有正版光碟片，被告僅提出撕下之真品標籤，而無法提供原使用手冊及正版
    光碟，更未提出統一發票等購買憑證以為佐證，自不足以認定其所灌製在電腦硬
    碟上之前開電腦軟體有合法之來源及授權，況被告果真購買該十套軟體，理當依
    說明書將每一套購買之正版軟體安裝於每一臺電腦，其軟體序號自不會相同，豈
    可能只使用其中一套而將價值不斐之其他正版光碟閒置不用之理？是被告辯稱伊
    確有購買十份合法軟體，為了灌製方便才以同一序號之軟體灌製在十部電腦內云
    云，顯係卸責之詞，並不可採。又告訴人先後於九十年十一月二十七日、十二月
    四日派人至被告公司購買之電腦，其主機內灌錄之「Word 2000」、「Excel
    2000」、「Powerpoint 2000」、「FrontPage 2000」、「Access 2000」之軟體
    序號均為「000-0000000」等情，亦有電腦操作顯示畫面照片在卷可憑，而證人
    即前往被告公司購買上開電腦之乙○○於本院審理時亦證稱：「（問：是否曾到
    被告公司購賣電腦？）是的，去過一次，購買壹台，九十年十二月四日去的。當
    時我去向他們公司買時遇到莊文博，我是向他訂電腦，後我向他訂一套電腦硬體
    ，總價二萬壹仟七百元，他說關於軟體部分他會拷貝ＷＩＮＤＯＷＭＥ、ＯＦＦ
    ＩＣＥ２０００、防毒軟體、ＶＣＤ播放軟體給我，我就付訂金五百元，他叫我
    十二月六日拿貨，十二月六日我去拿時是被告楊（輝泓）交給我的，我當時說要
    確認是否有軟體，請他檢測給我看，我確定有上述軟體，我才付款取貨」等語明
    確（詳本院九十二年七月二十一日審判筆錄），顯見，被告確有與其僱用之「莊
    文博」共同意圖銷售而擅自將告訴人公司之前開合法軟體，灌製在電腦硬碟內而
    以此重製之方法侵害告訴人公司著作財產權之情事，被告所辯並無在銷售之電腦
    硬碟內灌製上開軟體云云，亦屬卸責之詞，並不可採。
二、核被告擅自重製告訴人公司之前開軟體於其教學之電腦硬碟上，及其銷售之電腦
    硬碟上，所為分別係犯著作權法第九十一條第一項擅自重製罪、同條第二項之意
    圖銷售擅自重製罪。而被告新世紀公司因其代表人即被告甲○○、受僱人即該公
    司員工莊文博執行業務，犯著作權法第九十一條第二項規定之罪，應依著作權法
    第一百零一條第一項規定，對被告新世紀公司亦處以同法第九十一條第二項之罰
    金。被告甲○○所犯上開意圖銷售重製罪部分，與新世紀公司員工莊文博間，有
    犯意聯絡及行為分擔，俱為共同正犯。又被告擅自重製告訴人公司之前開軟體於
    其教學使用之十台電腦硬碟上，係供其教學上之使用，並無銷售之意圖，此部分
    自與著作權法第九十一條第二項之要件不符，應僅成立著作權法第九十一條第一
    項擅自重製罪，公訴人認係犯著作權法第九十一條第二項之意圖銷售擅自重製罪
    ，尚有未洽，惟起訴之基本社會事實相同，爰依法變更起訴法條。又被告上開先
    後多次犯行，均時間緊接，犯罪構成要件相同，顯係基於概括犯意反覆為之，雖
    有著作權法第九十一條第一項、第二項之別，仍應成立連續犯，而以較重之意圖
    銷售擅自重製一罪論，並依法加重其刑。爰審酌被告甲○○犯罪之動機、目的、
    未經授權即擅自重製電腦程式著作之手段、對告訴人公司所生危害、犯罪之次數
    、犯罪後之態度、及被告等犯罪嚴重破壞我國保護智慧財產權之國際形象及對於
    他人無體財產權的尊重等一切情狀，各量處如主文所示之刑及罰金刑。至搜索時
    查獲之上開電腦主機十台，雖係被告所有之物，且於其硬碟內儲存被告重製告訴
    人電腦程序之軟體，惟本件犯罪處罰者既係在擅自重製之行為，該電腦主機本身
    是否可認係供犯罪所用之物，尚非無疑，且本院認本案尚無以沒收為手段，以達
    預防犯罪為目的之必要，爰不為沒收之宣告，併予敘明。
三、又公訴意旨另以被告等亦未經微軟公司之同意，意圖銷售而在被告公司查獲之Ｃ
    １１與Ｃ１３電腦主機內灌錄軟體序號均為「000-0000000」之「MICROSOFT
    WINDOWS 98SE」軟體，及軟體序號均為「000-0000000」之「Word 2000」、「
    Excel 2000」、「Powerpoint 2000」、「FrontPage 2000」等軟體，因認此部
    分亦犯有著作權法第九十一條第二項之意圖銷售擅自重製罪等情。惟訊據被告甲
    ○○堅決否認有此部分犯行，辯稱：上開二部電腦主機均係客戶送修之電腦，其
    內部所有之電腦軟體均非伊所灌錄的等語，經查，上開Ｃ１１之電腦主機係在被
    告公司維修室所查獲，而Ｃ１３電腦主機則係在被告公司大廳所查獲，連同Ｃ１
    ０（此部電腦並無涉著作權重製行為，且未經起訴）等三部電腦均係客戶送至被
    告公司維修的等情，除有台北市政府警察局中正第二分局扣押物品目錄表備考欄
    載明「內有微軟公司之軟體教學電腦十台三台客人維修」等語明確外，並經被告
    迭於警訊及偵審中均供明在卷，上開電腦既係客戶所送修之電腦，則其主機中之
    軟體來源即有可能係由原出售之廠商，或客戶自己所擅自灌錄的，且被告是否為
    該電腦主機之出售廠商，亦非無疑，而告訴人代理人亦自承並無更進一步證據足
    資證明該客戶送修電腦中之電腦程式軟體，係被告所灌錄的，則被告辯稱並未在
    客戶送修之上開電腦主機內灌錄告訴人之前開軟體，尚值採信，此外，復查別無
    其他積極證據，足資證明被告等有此部分之犯罪，本應為無罪之諭知，惟公訴意
    旨認此部分與前開有罪部分，有連續犯之裁判上一罪關係，爰不另為無罪之諭知
    。
據上論斷，應依刑事訴訟法第二百九十九條第一項前段、第三百條，著作權法第九十
一條第二項，刑法第十一條前段、第二十八條、第五十六條，判決如主文。
本案經檢察官陳炎辰到庭執行職務。
中      華      民      國    九十二    年      八      月      六      日
                                  臺灣板橋地方法院刑事第二庭
                                      法    官   林春長
右正本證明與原本無異。
如不服本判決，應於判決送達後十日內向本院提出上訴狀 (應附繕本) ，上訴於臺灣
高等法院。
                                      書 記 官   林志憲
中      華      民      國    九十二    年      八月      八      日
附錄本案論罪科刑所依據之法條全文：
著作權法第九十一條
擅自以重製之方法侵害他人之著作財產權者，處六月以上三年以下有期徒刑，得併科
新台幣二十萬元以下罰金。
意圖銷售或出租而擅自以重製之方法侵害他人之著作財產權者，處六月以上五年以下
有期徒刑，得併科新台幣三十萬元以下罰金。


司法院資訊處製作；財團法人民間司法改革基金會備份。
